臺灣高等法院臺中分院刑事判決　　　　 94年度上訴字第819號
上　訴　人　臺灣台中地方法院檢察署檢察官
被　　　告　甲○○
　　　　　　丙○○
　　　　　　　　　　樓之三
共　　　同　丁○○　律師
選任辯護人
上列上訴人因被告等偽證案件，不服臺灣臺中地方法院93年度訴
字第2515號中華民國94年3月9日第一審判決（起訴案號：臺灣臺
中地方法院檢察署93年度偵字第15290號），提起上訴，本院判
決如下：
    主  文
上訴駁回。
    理  由
一、公訴意旨略以：被告甲○○係臺中市○○路四九九號「大潤
    發大賣場」之安管課副課長，被告丙○○為「大潤發大賣場
    」一級安管課員；民國（下同）九十一年十二月七日十八時
    許，顧客乙○○至該「大潤發大賣場」購物，因其之前曾將
    所購買之化妝品等與魚、肉等味道甚重之物品放在一起，而
    該魚肉之塑膠包裝袋破裂，所流出之液體碰到其化妝品等，
    導致化妝品等永遠殘留魚肉腥味，故當日乙○○即將所購買
    之「花之吻水漾唇蜜」一條、「活力眼霜」一瓶、「新生代
    時空眼部複合膠囊」一瓶、「上山採藥鮮果淡彩護唇蜜」二
    條、「永備勁量電池」二盒、「百樂Ｇ─３超細筆」二支及
    「百樂ＢＬ─Ｇ２自動筆」二支等物（以上共七項），裝於
    其另行準備之開口式手提包內（該手提包經鈞院實際測量結
    果：高約為十七公分，上半部寬約為二十六公分，下半部寬
    約為十四公分，無拉鏈或鈕扣等足以關上開口，內外均無任
    何夾層），而與其餘所購買之魚、肉及其他商品（連魚、肉
    共二十六項），共同置放在手推車內，同日十八時三十七分
    許，乙○○至陳秋雲（另經檢察官為緩起訴處分）受理之十
    號收銀台結帳，自該手提包拿出會員卡及信用卡一併交給陳
    秋雲，並將所購買之商品及該手提包放置於收銀台上，於結
    帳中途，乙○○突然想到尚有垃圾桶未購買，乃向陳秋雲表
    示：「等一下，我再去拿垃圾桶。」，而該裝有商品之手提
    包，陳秋雲誤以為係顧客私人物品，乃順手將之拿到已結帳
    商品區域，待乙○○拿垃圾桶回到收銀台處，發現所購買之
    成堆物品大部分已經結帳完畢，即補結垃圾桶及其他商品之
    費用，之後乙○○即推手推車離開收銀台，並至該大賣場贈
    品區欲換贈品，因贈品區小姐稱其所消費之金額不足而無贈
    品，乙○○才發現有異，經查看購物明細，才發現上述放在
    手提包內之物品，漏未結帳，此時，乙○○即回頭欲回至十
    號收銀台補結帳，但發現該收銀台已有三位顧客在排隊，因
    其當晚已與某大學校長有約，而家裡所僱用之管家復將於當
    晚七點下班，為趕時間，急欲返家，一念之差未回至收銀台
    補結帳，致於走出門口之際，警報器響起，被告丙○○認為
    乙○○涉嫌竊盜，乃報警處理，該竊盜案嗣經檢察官向台灣
    台中地方法院台中簡易庭聲請簡易判決處刑，經該院台中簡
    易庭判處罰金（銀元）二千元，乙○○不服提起上訴，被告
    丙○○、甲○○於案發後均有看過中控室之同一錄影畫面，
    明知「大潤發大賣場」之監視錄影，於結帳起至出口之過程
    ，只針對收銀台及設有感應警示鈴之出口位置有裝置監視器
    ，至於結帳後至出口前之走道，並沒有監視錄影，故無法由
    監視錄影窺見乙○○有無至該大賣場贈品區欲換贈品，有無
    回頭欲回至十號收銀台補結帳之連續動作，被告丙○○、甲○○竟於九十二年六月二十三日上午，在該院審理乙○○涉
    嫌竊盜案件（即九十二年中簡上字第九十七號）作證時，就
    法院調查乙○○有無回頭欲回至十號收銀台補結帳之動作時
    （按此關乎乙○○是否自始具有不法所有之意圖，而著手行
    竊），被告丙○○、甲○○均供前具結，惟因恐供出實情，
    乙○○日後可能對「大潤發大賣場」及渠等個人請求名譽損
    害之賠償，被告丙○○故而於隔離訊問時竟虛偽證稱：「乙○○從結帳區出來直接要走出外面，沒有再走回櫃台的行為
    。（法官問：你從錄影帶可以看出乙○○直接從櫃台到出口
    ？）可以看得出來。」云云，另被告甲○○於隔離訊問時就
    同一問題本據實陳稱：「案發當晚有我看過錄影帶，購物當
    中並無異常情況，結帳的時候錄影帶我有看到，她離開櫃台
    怎麼走這部分我沒看到，只有看到出口的位置，出口距離乙○○結帳的收銀台有二十公尺左右，從乙○○離開收銀台到
    她離開出口這段動向我都沒看到。（因為）我們的攝影機都
    是針對收銀台及出口。我們看的是一捲錄影帶，分割成十六
    個畫面，從這十六個畫面，沒辦法看完全（指乙○○整個動
    態）。贈品區離出口約六公尺，（法官問：乙○○有無走一
    走，往回走的情形？）那一段我沒看到。（法官問：到底可
    否全部看到？）沒辦法，還是有死角。」等語，嗣經法官點
    呼被告丙○○入庭，被告丙○○仍為上述不實之證言後，被
    告甲○○竟為替被告丙○○圓謊，而虛偽證稱：「（法官問
    ：中間的那一段，攝影機是否有錄到？乙○○走的路線是否
    有死角？還是一定有錄到？）一定有錄到，只是我沒有特別
    去看。」云云，又就法官調查乙○○於結帳時有無將該手提
    包放在結帳台上之問題時（按此亦關乎乙○○是否自始具有
    不法所有之意圖，而著手行竊），被告丙○○虛偽證稱：「
    沒有，應該是放在車子裡面。因為那天乙○○買很多，我有
    看到她買的東西有放在輸送帶上，她拿金融卡之後，包包就
    放回車上，沒有放回輸送帶。」云云，被告甲○○就該問題
    虛偽證稱：「我沒留意那麼清楚，在結帳的情形都算是蠻正
    常，輸送帶上我沒有看到那個包包。」、「她回賣場拿垃圾
    桶的時候，我印象上她包包還有拿在手上。」云云，致影響
    法院發現真實，被告丙○○另於同日陳秋雲作證前，在法庭
    外走道，交代陳秋雲要「咬死她」，致陳秋雲在此壓力下，
    明知當日乙○○之上開手提包有放置在結帳台上，並由其將
    之拿到已結帳商品區域，而於法院多次訊問「她回去拿垃圾
    桶，乙○○包包是帶走還是放在櫃台？」、「她去拿垃圾桶
    的時候，扣案的包包，乙○○有無放在輸送帶上？」之對於
    案情有重要關係之事項，均虛偽陳稱「沒有印象」云云，使
    法院無法發現真實；嗣乙○○竊盜案件上訴被駁回，陳秋雲
    知悉後良心不安，檢附其日記節本並致函法官，而乙○○則
    多次聲請再審，承辦檢察官收受該院臺中簡易庭九十三年度
    中簡聲字第三號刑事裁定（含所附資料），發現陳秋雲日記
    之記載內容，與其上述證言內容不符，經自動檢舉偵辦始查
    悉上情。因認被告甲○○、丙○○二人均涉有刑法第一百六
    十八條偽證之罪嫌云云。
二、按犯罪事實應依證據認定之，無證據不得認定犯罪事實；又
    不能證明被告犯罪者，應諭知無罪之判決，刑事訴訟法第15
    4條第2項、第301條第1項前段分別定有明文。次按事實之認
    定，應憑證據，如未能發現相當證據，或證據不足以證明，
    自不能以推測或擬制之方法以為裁判基礎；又認定不利於被
    告之事實，須依積極證據，苟積極證據不足為不利於被告事
    實之認定時，即應為有利於被告之認定，更不必有何有利之
    證據（最高法院30年上字第816號、40年臺上字第86號判例
    參照）。另刑事訴訟法第161條已於91年2月8日修正公布，
    修正後該條第1項規定：檢察官就被告犯罪事實，應負舉證
    責任，並指出證明之方法。因此，檢察官對於起訴之犯罪事
    實，應負提出證據及說服之實質舉證責任。倘其所提出之證
    據，不足為被告有罪之積極證明，或其指出證明之方法，無
    從說服法院以形成被告有罪之心證，基於無罪推定之原則，
    自應為被告無罪判決之諭知（最高法院92年臺上字第128號
    判例參照）。再按刑法第168條之偽證罪，係以證人、鑑定
    人、通譯於執行審判職務之公署審判時或於檢察官偵查時，
    於案情有重要關係之事項，供前或供後具結，而為虛偽之陳
    述為構成要件。所謂於案情有重要關係之事項，係指該事項
    之有無，足以影響於裁判之結果，有使裁判陷於錯誤之危險
    者而言，苟該事項之有無與裁判之結果無關，即難論以偽證
    罪。
三、查本件公訴人認被告甲○○、丙○○二人涉有前開偽證之罪
    嫌，無非係以：(一)上開「大潤發大賣場」就結帳台起至出口
    之顧客行動路線，僅針對結帳台及出口位置裝置監視器，故
    顧客於結帳後即消失在監視畫面中，一直到出口附近時才又
    出現在畫面中，此事實業據承辦檢察官於九十三年八月二十
    六日十四時四十分，會同警方及「大潤發大賣場」安管課課
    長李志烈在該現場及裝設錄影畫面之中控室勘驗明確，製有
    履勘現場筆錄及照片八張在卷可證，並經證人李志烈結證屬
    實；被告甲○○、丙○○二人均為安管課人員，負責該項監
    視業務，中控室為其辦公室，就其監視位置，當然知之甚詳
    ，此觀被告甲○○於法院訊問之初回答略以「她離開櫃台怎
    麼走這部分我沒看到，只有看到出口的位置，出口距離乙○○結帳的收銀台有二十公尺左右，從乙○○離開收銀台到她
    離開出口這段動向我都沒看到。（因為）我們的攝影機都是
    針對收銀台及出口。我們看的是一捲錄影帶，分割成十六個
    畫面，從這十六個畫面，沒辦法看完全（乙○○整個動態）
    。贈品區離出口約六公尺，（法官問：乙○○有無走一走，
    往回走的情形？）那一段我沒看到。（法官問：到底可否全
    部看到？）沒辦法，還是有死角」等語即可瞭然，與被告甲○○、丙○○之記憶無關；(二)顧客乙○○當日至陳秋雲受理
    之十號收銀台結帳，首先自該手提包拿出會員卡及信用卡一
    併交給陳秋雲（按此部分業據陳秋雲於上開法院審理中證述
    明確，見九十二年中簡上字第九十七號卷第一０六頁，並非
    所有商品登帳完畢後始交出信用卡），並將所購買之商品及
    該手提包放置於收銀台上，於結帳中途，乙○○突然想到尚
    有垃圾桶未購買，乃向陳秋雲表示：「等一下，我再去拿垃
    圾桶。」而該裝有商品之手提包，陳秋雲誤以為係顧客私人
    物品，乃順手將之拿到已結帳商品區域，業據乙○○於該竊
    盜案審理中始終陳述如一，並經證人陳秋雲於偵查中結證明
    確；且依常理判斷，若乙○○之上開手提包未從手推車內拿
    至輸送帶或收銀台上，則案發後觀看過中控室同一錄影畫面
    之被告丙○○、甲○○，理應於上開法院作證時一致證稱：
    「該手提包係放在手推車內」或一致證稱「包包還有拿在手
    上」，因此為不利於乙○○之事實，且事實只有一種；惟被
    告丙○○於法院隔離訊問「她去拿垃圾桶的時候，扣案的包
    包，被告的包包有無放在輸送帶上？」時，則證稱：「沒有
    ，應該是放在車子裡面。因為那天被告買很多，我有看到她
    買的東西有放在輸送帶上，她拿金融卡之後，包包就放回車
    上，沒有放回輸送帶。」云云；被告甲○○就同一問題卻證
    稱：「她回賣場拿垃圾桶的時候，我印象上她包包還有拿在
    手上」云云，其二人就同一事實問題，竟有不同之證詞；按
    處理顧客涉嫌竊盜事件，乃安管課之職掌，若處理錯誤造成
    顧客名譽受損，將承擔損害賠償之責任，故渠等於事後觀看
    錄影畫面，發現乙○○所購買之商品及該手提包均有放置於
    收銀台（含輸送帶）上，因收銀小姐陳秋雲誤以為係顧客私
    人物品，未取出結帳，而順手將之拿到已結帳商品區域時，
    即非顧客乙○○竊盜，因恐供出實情，乙○○日後可能對「
    大潤發大賣場」及渠等個人請求名譽損害之賠償，故而為上
    述不實之證言，乃屬合於經驗法則之判斷；被告甲○○、丙○○二人於案發當日或隔日即調閱監視錄影帶，其審視之唯
    一重點，當然係顧客乙○○裝有漏未結帳商品之手提包，於
    結帳時究竟如何處理，故該手提包究係放在手推車內？放在
    結帳台上？或隨身攜帶？當屬印象深刻，且此為渠等親身目
    睹查看之事實，並非個人意見或推測之詞而不得作為證據，
    若於作證時日確無印象，則證稱已無印象，然被告甲○○、
    丙○○竟為上述不實之證言，而於事後改以事隔太久故所述
    不一云云置辯，其推卸偽證刑責之辯解，顯不足採；參以證
    人陳秋雲於偵查中結證稱：被告丙○○於第二次開庭當天（
    按即九十二年六月二十三日）在法庭外走道向伊交代說：「
    乙○○態度惡劣，一直在說謊，翻口供，所以今天一定要咬
    死她，絕不能放過她。」等語，益證被告丙○○有偽證之故
    意；(三)乙○○於該案辯稱：「當日至陳秋雲受理之十號收銀
    台結帳，首先自該手提包拿出會員卡及信用卡一併交給陳秋
    雲，並將所購買之商品及該手提包放置於收銀台上‧‧‧，
    經發現上述放在手提包內之物品，漏未結帳時，即回頭欲回
    至十號收銀台補結帳。」等語，此等事實之有無，均影響法
    院對於乙○○是否自始具有不法所有之意圖，而著手行竊之
    判斷，故法院一再調查此等事實，被告甲○○、丙○○就該
    手提包於結帳時之位置，為隱瞞真象，故為不實之證詞，致
    相互扞格；另就乙○○有無走回頭欲補結帳一事，被告丙○○竟虛偽證稱：「乙○○從結帳區出來直接要走出外面，沒
    有再走回櫃台的行為。」云云，自均足以影響法院之心證，
    而該段路程有無監視錄影，亦屬堆疊被告丙○○上開虛偽證
    詞之基礎，故均屬於案情有重要關係之事項；至於該證詞後
    來法院採納與否，均不妨礙偽證罪之成立，不待贅言；(四)此
    外，復有被告甲○○、丙○○二人所立之證人結文二份、台
    灣台中地方法院九十二年度中簡上字第九七號九十二年六月
    二十三日之訊問筆錄、九十一年十二月七日十八時三十七分
    之大潤發臺中店送貨單號三─一六七七二四送貨單影本等在
    卷足憑等等為其論據。
四、訊據被告甲○○、丙○○等二人均坦承分別擔任前開「大潤
    發大賣場」之安管課副課長及一級安管課員，於九十二年六
    月二十三日上午，台灣台中地方法院審理乙○○竊盜案件（
    即該院九十二年中簡上字第九七號）時，有應傳至該院作證
    ，並分別為上開內容之陳述等事實不諱，惟均矢口否認有偽
    證之犯行，被告甲○○辯稱：伊在上開竊盜案件審理時所為
    之陳述係陳述伊個人所見之情況，並無不實之陳述，印象中
    乙○○並沒有把包包放在收銀台上面。又該竊盜案件審理時
    ，距離案發時間已逾半年，只能憑記憶概括述說，伊對於收
    銀員陳秋雲事後之陳述內容有所質疑，陳秋雲在案發後之九
    十二年一月份離職，四月份到庭作證時，始知悉此事（乙○○竊盜案件），而伊在案發當晚看過現場錄影帶，記憶情節
    應較陳秋雲清楚，且陳秋雲日記所記載關於主動將顧客之私
    人物品放置到已結帳櫃台之內容與一般人之習慣不符，通常
    情況下，收銀員不會去碰觸顧客之物品。再者，上開大賣場
    針對贈品區賣場有設置一個固定式之監視攝影鏡頭，如果乙○○在贈品區活動的話，應該可以拍攝到該段之動線。又化
    粧品在二樓就有專屬結帳櫃台，可以結帳，但乙○○沒有，
    雖然也可以到樓下結帳，但她到下面結帳時，有九樣沒有結
    帳，她也明確說她知道這九樣沒有結帳。贈品處有服務人員
    也可以結帳，但她也沒有結帳，出去當然警報會叫，當時乙○○說她錯了，她會負責，我們當然交給警察處理。當時她
    如果趕時間，也可以交給服務人員退還，但她沒有退還，也
    沒有結帳就執意離開。事發之後，我們是根據種種跡象判斷
    ，乙○○也願意承認她錯了，她也沒辦法釐清有九樣東西在
    包包之事，如果消費者沒錯，她可以據理力爭，但她沒有這
    樣做。我到場看錄影帶，一個攝影機照四個收銀台，收銀台
    後面有死角沒錯，我是以她出入的時間點，我去看出口位置
    ，再去找她是哪一台結帳，然後觀看，贈品區一樣有監視器
    。另本件檢察官勘驗時沒有抓到重點，看到的十六分割（監
    視畫面）與二年前的十六分割（監視畫面）是一樣的。走道
    不是重點，收銀台才是重點，後來帳管中心、贈品處也都是
    監視的重點，所以一定都有攝影機。檢察官忽略後半段的走
    道其實是照得到的，此攝影機與出口的攝影機正好涵蓋所有
    範圍，有無回頭看得很清楚，伊在該案件所為之陳述均非虛
    偽。況「結帳時手提包置於推車內或是拿在手上」、「乙○○離開收銀台後有無欲回收銀台補漲」等兩項問題，並非該
    竊盜案件第二審法院具體審酌而為裁判之基礎，亦非法院判
    斷乙○○是否自始具有不法所有意圖而著手行竊之判別依據
    ，此二事項之有無均不足以影響裁判之結果，故與偽證罪之
    構成要件亦不該當云云。被告丙○○亦辯稱：乙○○之包包
    內有九樣物品，如果她怕肉品會沾染到其他物品，我們賣場
    蔬果課、水產課均有提供塑膠袋供顧客裝置商品使用，乙○○是我們賣場之老主顧，應該知道此種措施，則乙○○將購
    買之物品放置在其私人包包內已違常情。又賣場之監視攝影
    機所拍攝之畫面，雖有死角即收銀台後方牆壁之部分，但從
    結帳後往贈品區之過程中，會經過中控台，伊有看過監視錄
    影帶，確實有拍到乙○○從結帳後到贈品區之過程，伊確定
    乙○○從贈品區直接出去，並未往回走。從錄影帶中看出她
    沒有將該包包放在輸送帶，她包包是放在車子裡，經過贈品
    處，往出口走出去，二個攝影機成直角，可以照得到所有的
    範圍。贈品區有固定攝影機，可以將贈品區前面之活動拍攝
    清楚，檢察官就該部分並未進行勘驗。至伊與被告甲○○於
    上開竊盜案件所陳述之內容，就細節部分雖有出入，然主要
    部分均屬相符，且伊所陳述之內容均是親自見聞之事實，並
    非虛偽。況「結帳時手提包置於推車內或是拿在手上」、「
    乙○○離開收銀台後有無欲回收銀台補漲」等兩項問題，並
    非上開竊盜案件第二審法院具體審酌而為裁判之基礎，亦非
    法院判斷乙○○是否自始具有不法所有意圖而著手行竊之判
    別依據，此二事項之有無均不足以影響裁判之結果，故與偽
    證罪之構成要件亦不該當云云。
五、經查：
（一）對於證人陳秋雲於原審中所為歷次證述內容之真實性及可
      信度：
      １、證人陳秋雲先於原審審理中證稱：「（問：乙○○有
          無與你聯絡過？）陳彥奮經理說，她有要與我聯絡，
          陳彥奮經理表示，不要讓乙○○與我聯絡，怕她會影
          響我。（問：後來乙○○有無與你聯絡？）鈞院竊盜
          案第一次、第二次開庭之前沒有，在第二次開完庭，
          第三次開庭之前，我回家，我姊姊就告訴我，有一個
          電話一定要我回，我打過去才知道是乙○○，這通電
          話是打到我家裡。（問：聯絡上後，雙方有無接觸？
          ）剛開始都是電話聯絡，電話都是乙○○打來的，至
          少超過二十通的電話，這二十通電話有打手機及公司
          的電話。（問：除了打電話以外，你與乙○○有無見
          面？）後來我在博館路的出版社工作時，乙○○有到
          公司來找我，找過我四、五次。」、「（問：每次見
          面談多久？）她都一直要求我回想案發當時的情況，
          因為第一、二次出庭時，我對於案發的情形都沒有印
          象，乙○○就來找我，希望我回想當時的情況。」、
          「（問：在前案中，法院傳喚你作證時，第一、二次
          出庭，你都表示沒有印象，是否正確？）對。（問：
          那為何後來會有印象？）因為乙○○後來來找我，我
          很努力的回想。」等語（參照原審卷第二二四、二二
          五、二三０頁），由證人陳秋雲之證述內容觀之，陳
          秋雲原先對於案發當時關於乙○○之手提包包所在位
          置等細節問題並無印象，並於九十二年四月十七日、
          九十二年六月二十三日在原審於前開竊盜案件開庭審
          理中到庭表示沒印象，事後卻能清楚描述案發當時陳
          映君將手提包包放在結帳收銀台上經其隨手移動至已
          結帳物品區之情節，按理人腦之記憶能力，非若電腦
          記憶處理之運作，不論時間之久遠，均能隨時呼叫出
          完整之儲存檔案，瞭解詳細之經過，一般人對於幾日
          前之經歷，都不見得能清晰回憶，何況，係對於半年
          多前發生之事情；況且，證人陳秋雲於原審九十二年
          度中簡上字第九七號乙○○被訴竊盜案件中，先於九
          十二年四月十七日審理中到庭結證稱：「（問：九十
          一年十二月七日晚上六點左右，在大潤發賣場，陳映
          君購物結帳時，是否你處理？）我不清楚。」、「我
          記得她那天買很多東西，買一車東西，後來我結帳結
          一結，她就問我垃圾桶在哪裡，我告訴她在哪裡，然
          後我繼續結帳，之後她有放上來的我就有結，後來垃
          圾桶她有放上來結帳，她去拿垃圾桶又回來大約幾分
          鐘而已。」、「（問：那個顧客〈指乙○○〉有無把
          東西放在車裡頭，沒有拿出來結帳？）不太記得。」
          等語（參照原審九十二年度中簡上字第九七號刑事卷
          第三十、三二頁），俟於九十二年六月二十三日審理
          中則到庭結證稱：「（問：當天乙○○結帳的情形，
          你還有印象？）印象還有。（問：提示扣案包包，陳
          映君當天是否帶這個包包？）我沒印象。（問：那天
          乙○○有回去拿垃圾桶？）有。」、「（問：她回去
          拿東西，包包是帶走還是放在櫃台？）沒印象。」、
          「她去拿垃圾桶的時候，就把會員卡及金融卡（應係
          指信用卡）交給我。（問：她去拿垃圾桶的時候，扣
          案的包包，乙○○有無放在輸送帶上？）我沒印象。
          （問：你結帳的時候，有無發現這個包包？）東西真
          的很多，我沒印象。」、「（問：結帳時，包包到底
          有無放在輸送帶上？）沒印象。（問：你有無檢查推
          車上有無商品？）她是車子一半的東西在上面，一半
          的東西還在車子裡面，她去拿垃圾桶回來，把剩下的
          東西也搬上來結帳。我只會注意有無商品，沒有印象
          有無包包，車內有無包包，我沒印象。」等語（參照
          原審九十二年度中簡上字第九七號刑事卷第一０四、
          一０五、一０六、一０八頁），陳秋雲對於乙○○結
          帳消費之經過情形，已有大致之描繪，僅係對於陳映
          君手提包包之所在位置沒有印象，非若陳秋雲於原審
          中所言，未經認真回想即答稱沒有印象；而前開訊問
          時間（即九十二年六月二十三日）距離案發時間（即
          九十一年十二月七日）僅有六個月餘，陳秋雲之記憶
          應當較為清晰之際，仍無法清楚描述乙○○包包之所
          在位置並當場指認包包之樣貌，如何可能在前開案件
          九十二年九月八日宣判後之九十二年九月二十六日書
          寫信函，清楚回憶案發當時乙○○手提包包之所在位
          置，且陳秋雲擔任櫃台收銀員，依照一般賣場之工作
          規範，均會要求收銀員不得無故碰觸或開啟顧客之私
          人物品，以免徒增賣場與顧客間之無謂紛爭，陳秋雲
          證稱僅著眼於顧客購買欲行結帳之物品，而未留意顧
          客之私人包包之詞，亦屬合情合理，反觀陳秋雲事後
          於原審中證稱經事後努力回想，而思及乙○○結帳當
          時包包所在位置等細節內容，顯然有悖於經驗法則及
          邏輯推理，已然令人質疑證人陳秋雲於前開竊盜（簡
          上）案件審理後所為證述內容之真實性。
      ２、又證人陳秋雲在原審審理中到庭作證時，當選任辯護
          人在交互詰問過程中，提及日記係何時記載之問題，
          即神情緊張，低頭不語，緊接著低聲啜泣，待其情緒
          平撫後即證稱：「（問：這二張日記是否你當天記的
          ？）日記是我事後補上去的，時間是在乙○○到我公
          司來的時候，就是第二次開完庭之後，因為我姊姊跟
          我說，如果我不這樣做，我會有偽證的問題，日記是
          我與乙○○談的時候，當著乙○○的面前所寫，但是
          內容是事實，內容裡面有些是當天與乙○○談話的時
          候，我寫在便條紙上，先做草稿，最後再寫到日記本
          上，寫日記的時候，也是當著乙○○的面，所以陳映
          君都知道我寫的內容。」等語，嗣經原審審判長訊問
          ：「（問：乙○○打第一通電話到你家裡給你時，你
          回她電話時，你們談了什麼事？）她跟我說，她是陳
          映君，要我仔細回想案發當天的情況，電話中我也有
          回想，但是沒有想得很清楚。」、「（問：真正想起
          乙○○包包所在位置的時間，是在何時？）就是陳映
          君到我公司來找我的時候，也就是第二次開完庭之後
          ，第三次開庭前。」、「（問：你在前案第一、二次
          開庭時，表示對於案情沒有印象，為何事後又能夠在
          日記中詳細描述案情？）因為乙○○叫我仔細的回想
          。」、「昨天（按指原審九十四年二月十六日審理庭
          前一日）乙○○有打我手機給我，因為我在上班不能
          接電話，後來乙○○就在我手機上留言，她表示她怕
          我不接她電話，她會很難過，她沒有偷東西，她不會
          害我，她還有打電話到我家裡去。」、「我前案寄給
          鈞院的二封信，都是乙○○要我寫的，因為我不會寫
          這種東西，乙○○就擬了一張稿，拿到我的公司給我
          ，要我寫，我看了之後，有稍微修改，那張草稿以及
          我寫好的信，都當場交給乙○○處理，信也是乙○○
          所寄，不是我寄的，乙○○事後有打電話告訴我說，
          如果法官問我，就回答那封信在哪裡寄的，印象中陳
          映君告訴我說，一封在中正路郵局，另外一封在大里
          ，至於日記的內容，是我回想後據實記載，在我們公
          司寫完之後，當場影印交給乙○○處理，所以寄也是
          她所寄。」等語（參照原審卷第二三七、二三九、二
          四０、二四一、二四四頁），佐以證人乙○○於原審
          審理中亦到庭陳稱：「我不敢左右陳秋雲任何資訊，
          電話中陳秋雲告訴我說她不會寫，我擬的草稿是根據
          陳秋雲在電話中告訴我的意思所寫，後來陳秋雲覺得
          不對的地方，她就改掉了，信、日記是我寄的沒錯。
          」等語（參照原審卷第二四六頁），則依據證人陳秋
          雲、乙○○之證述內容，陳秋雲因乙○○被訴竊盜案
          件第一次到原審開庭作證之時間為九十二年四月十七
          日，第二次到庭作證之時間為九十二年六月二十三日
          ，第三次開庭之時間係指因九十三年度他字第一六四
          六號被訴偽證案件前往臺灣臺中地方法院檢察署開庭
          即九十三年八月二十四日，而乙○○於九十二年九月
          八日即其被訴竊盜案件宣判之後至九十三年八月二十
          四日之期間，透過不詳管道，取得陳秋雲住處之電話
          ，事後並因而獲知陳秋雲之行動電話號碼及公司住址
          ，乙○○多次以電話聯絡及親自會面之方式，與陳秋
          雲聯繫，一再要求陳秋雲回想案發當時之經過情形，
          陳秋雲雖堅稱事後自己努力回想而憶起全部細節（參
          照原審卷第二三八頁），確認乙○○之手提包包是放
          置在收銀台上，經其隨手移至已結帳商品區之過程，
          惟按理陳秋雲既能回想此類情節，則對於乙○○當時
          所用之手提包包亦應有所印象，然陳秋雲卻對於陳映
          君手提包包之狀態究竟是打開或關上之重要細節，沒
          有注意到，陳秋雲選擇性之記憶，並於事後指稱自行
          回憶起全部細節，即有可疑；何況，人對於特定事項
          之記憶，係有可能經由外在之因素如時間之經過、輿
          論之評述、周遭資訊之植入或特定人觀念之灌輸等，
          而被喚起、被引導甚或被重建，因此，陳秋雲在經歷
          開庭應訊及乙○○以遭受司法冤屈之人情壓力多次探
          訪質詢之情況下，因此而為之記憶印象，即有可能已
          非最初之記憶情節，陳秋雲在不知不覺中受到種種外
          在因素之影響，特別係乙○○三番兩次以電話聯繫及
          前往公司拜訪之舉動，要求陳秋雲回憶，甚至要求陳
          秋雲事後書寫日記，假造為九十二年四月十七日、九
          十二年六月二十三日出庭應訊後當天所書寫之心情記
          事，更自行繕寫陳秋雲開完庭後之告白，內容表明因
          陳秋雲之個人疏忽，造成之乙○○清白受損之情，提
          供陳秋雲於九十二年九月二十六日作為草稿照樣謄寫
          後，由乙○○將原稿及影印稿二封自行郵寄（參照原
          審九十二年度中簡上字第九七號刑事卷第一四八、一
          四九頁），並於九十二年十二月二十三日要求陳秋雲
          書寫願意出庭作證之陳述狀予聲請再審案件之承審法
          官（參照原審九十二年度聲再字第一七號刑事卷第三
          十頁），後續再由乙○○以之作為聲請再審之新證據
          使用（參照原審九十二年度聲再字第一七號刑事卷第
          二一、五五、五六、五七、八七至八八頁、原審九十
          三年度聲再字第六號刑事卷第三六、三七頁），由此
          可知，證人陳秋雲事後之記憶內容，顯然係處於陳映
          君之人情壓力下，受到乙○○之引導及植入而產生之
          片段印象，應與案發當時實際發生之情況有所差距，
          對於乙○○包包之實際所在位置，仍以證人陳秋雲於
          原審前開竊盜（簡上）案件中所為之證述內容較為接
          近真實，蓋因前開竊盜簡上案件到庭應訊之時間，距
          離案發時間僅有六個多月之時間，且證人陳秋雲指稱
          對於收銀台結帳之過程，係由乙○○先行將部分商品
          放置在收銀台輸送帶上，並將會員卡及信用卡交予陳
          秋雲，於結帳中途，離開取回垃圾桶後，再行將手推
          車內剩餘之商品，搬至收銀台之輸送帶上，交由陳秋
          雲結完帳之情，核與乙○○之供述情節相符，復與陳
          映君當天消費結帳之貨品順序相符，此有卷附之大潤
          發臺中店送貨單一份（參照九十一年度偵字第二四一
          三四號偵查卷第十六頁）在卷可稽，可見證人陳秋雲
          就前開證述內容，其前後陳述均屬相符，自堪信為真
          實。至於證人陳秋雲事後在原審中證稱乙○○於結帳
          當時係將私人手提包包放置在收銀台上，嗣因妨礙其
          結帳工作，乃隨手將其移動至已結帳商品區等情，既
          係經由乙○○之引導而在前開案件判決確定後所憶起
          ，依據前開事證，足以認定證人陳秋雲該部分之證詞
          ，係受到乙○○之影響，事後所產生之植入印象，並
          非案發當天親自見聞之事實，自無從採為有利於陳映
          君之具體事證。
（二）對於大潤發臺中店之監視錄影畫面所拍攝涵蓋之範圍部分
      ：
      １、承辦檢察官於九十三年八月二十六日前往臺中市○○○路四九九號大潤發大賣場會同證人即大潤發安管課
          長李志烈所為之現場履勘結果：「一勘查大潤發大賣
          場一樓之中控室，內有監視畫面電視有七台，其中對
          收銀台及出口的畫面上只有一台，該台有十六個畫面
          。二經以在畫面上之賣場內，正在第十一收銀台（應
          係第十號收銀台之誤）結帳之客人，觀察其在電視畫
          面之情形，該特定客人結帳後即消失於畫面上，一直
          到接近出口時，才出現在畫面上，其他過程並無出現
          在畫面上。」，並製有履勘現場筆錄一份（參照九十
          三年度他字第一六四六號偵查卷第二八頁）及現場照
          片八張（參照九十三年度他字第一六四六號偵查卷第
          三二至三五頁）在卷可稽，而證人李志烈亦陪同在場
          ，並於偵查中結證稱：「（問：客人在收銀台結帳後
          ，一直至出口間之路程，有無全部監視到？）收銀部
          分有監視到，出口部分也有監視到，但中間之路程差
          不多有一半的部分沒有監視到。」等語（參照九十三
          年度偵字第一六四六號偵查卷第二九頁反面），依據
          起訴檢察官勘驗之結果及證人李志烈於偵查中之證述
          內容足以認定，由乙○○當初結帳之十號收銀台至出
          口間之動線，僅有針對十號收銀台之監視攝影鏡頭及
          由出口往內照之監視攝影鏡頭可以拍攝到乙○○購物
          之行進動線，至於離開十號收銀台後至到達出口前之
          動線，均無監視攝影鏡頭之情。
      ２、被告甲○○、丙○○之共同選任辯護人對於前開勘驗
          結果，則認為勘驗有所遺漏，另有可以拍攝到十號收
          銀台至出口動線間之監視攝影鏡頭，即如附表編號八
          、九號所示之監視攝影鏡頭，並提出十六分割監視畫
          面配置圖及監視畫面翻拍照片十六張為證（參照原審
          卷第五八至六七頁），而向原審聲請重行履勘現場。
          原審乃於審理中先行傳喚證人李志烈到庭作證，以確
          認有無重行履勘現場之必要，經證人李志烈於原審審
          理中到庭證稱：「（問：對於偵查卷第三二頁所示之
          現場照片有何意見？）照片是我們照的，內容是二十
          八號收銀台的周邊，跟乙○○結帳之十號櫃台的攝影
          機是不同部，我們一共有九部攝影機，乙○○欲離開
          賣場時的出口攝影機和二十八號櫃台的攝影機也是不
          同台。（問：偵查中，關於攝影機所拍攝之位置和陳
          映君結帳櫃台的攝影機所拍攝之角度是否相同？）不
          相同，偵查中勘驗的對象是二十八號收銀台周遭的七
          號攝影機，出口攝影機是九號攝影機，乙○○從結帳
          櫃台到出口的攝影機是八號和九號。（問：安管是否
          看得到九部攝影機？）九部都可以看得到。（問：陳
          映君行經如附表編號八號和九號所示之攝影機有無死
          角？）八號攝影機是由櫃台靠賣場往外之贈品部拍攝
          ，九號攝影機是由出口即門的外側往內照。」、「（
          問：十號、十一號櫃台是哪幾支攝影機可以看到？）
          一號攝影機可以看到結帳櫃台，沒有死角。從結帳處
          右轉離開收銀台有五公尺的距離是攝影機沒有辦法拍
          攝到，也就是死角。（問：櫃台小姐可否看得到？）
          櫃台小姐可以看得到，過了五公尺之後，四號攝影機
          就可以拍到。」等語（參照原審卷第一０四至一０七
          頁），依據證人李志烈所證述之內容可知，檢察官所
          勘驗之標的，係針對二十五、二十六、二十七、二十
          八號收銀台之如附表編號七所示監視攝影鏡頭及如附
          表編號九所示之出口處監視攝影鏡頭而言，而從收銀
          台至出口處前之路徑，以如附表編號八、九所示之監
          視攝影鏡頭即可以拍攝到收銀台至贈品區之路徑，但
          該監視攝影鏡頭有其死角，即顧客若係行進路線遠離
          收銀台而靠近對向者，監視攝影鏡頭即無法拍攝入鏡
          ，惟自十號收銀台離開後至如附表編號八所示之監視
          攝影鏡頭範圍前之區域即為死角，沒有任何監視攝影
          鏡頭，因此，乙○○當天之行進路線可以透過如附表
          編號一、八、九號之監視攝影鏡頭據以推斷，非若檢
          察官之勘驗筆錄所記載除收銀台及出口外，均無監視
          攝影，則被告甲○○、丙○○即有可能透過監視攝影
          畫面獲知乙○○結帳後前往贈品區後，有無返回收銀
          台之情形，既非毫無可能性存在，在無監視攝影畫面
          資以判定被告甲○○、丙○○所見之真實性前，即無
          從遽以認定被告甲○○、丙○○該部分證述內容不實
          在。本院認為證人李志烈之證述內容，已足以說明大
          潤發賣場現場監視攝影畫面之設置情形，佐以辯護人
          提出之十六分割監視畫面配置圖，亦經證人李志烈確
          認無訛，本案應無再為現場履勘之必要。
（三）對於被告丙○○、甲○○被訴明知大潤發賣場由結帳之收
      銀台起至出口前之過程，並無監視錄影鏡頭，事後無法窺
      見乙○○有無至贈品區兌換贈品後，欲回頭返回十號收銀
      台補結帳之連續動作，故意為虛偽陳述之偽證部分：
      １、被告甲○○、丙○○均屬安管人員，在處理賣場糾紛
          案件時，本身均有權限可以調閱監視錄影畫面觀看，
          佐以證人李志烈之前開證述，可知被告甲○○、曾智
          勇均有可能調閱監視錄影畫面觀看，合先敘明。
      ２、被告丙○○於前開竊盜（簡上）案件審理中係證稱：
          「（問：當天乙○○有無再走回櫃台之行為？）沒有
          。（問：錄影帶中乙○○是怎麼走的？）她從結帳區
          出來直接要走出外面，警示器發生聲響。」、「（問
          ：你從錄影帶可以看出乙○○直接從櫃台到出口？）
          可以看的出來。」、「（問：可以全部看到？）可以
          ，死角是在後面。」等語（參照原審九十二年度中簡
          上字第九七號刑事卷第九七、一０三頁），被告曾智
          勇於前開竊盜（簡上）案件中，係以現場處理之安管
          人員身分到庭作證，對於離開收銀台至出口處前之行
          進路線，被告丙○○亦坦言有死角，且所稱死角之位
          置，亦與證人李志烈所證述之地點相同，係位於收銀
          台通道之對向位置，換言之，若乙○○於案發當天行
          進之路線係靠近收銀台之位置，其行進之動線即有可
          能經監視攝影鏡頭全程拍攝，若乙○○行進之路線較
          為遠離收銀台，即有可能處於監視攝影鏡頭之死角位
          置，而無法拍攝入鏡，案發當時之情況，因為當天之
          監視錄影帶未經留存（案發後一個半月即已洗帶並重
          新使用，見原審九十二年度中簡上字第九七號刑事卷
          第九六頁、原審卷第二五０頁），以致於案發當時之
          現場情況已經無法還原，而被告丙○○所述之情況，
          亦非毫無可能性存在，且證人陳秋雲亦於原審中到庭
          證稱：「（問：乙○○後來有無回頭來補結帳？）沒
          有，我也沒有看到她結完帳後，又有推車回來。」、
          「（問：乙○○發生事情當天，你當時是否知道陳映
          君因竊盜案件被移送？）不知道，因為乙○○沒有回
          來補結帳，而且警衛也沒有跟我說，我所在的收銀台
          也看不到有警報器的出口。」等語（參照原審卷第二
          三０、二三三頁），則被告丙○○於前開案件中證稱
          觀看監視錄影畫面之結果，並未發現乙○○有返回收
          銀台補行結帳之詞，既與證人陳秋雲所述之內容相符
          ，復無案發當時之監視錄影畫面足以推翻被告丙○○
          及證人陳秋雲之前開證述內容，自難遽認被告丙○○
          所為之前開證述內容係屬虛偽不實。
      ３、被告甲○○於前開竊盜（簡上）案件審理中則證稱：
          「（問：案發的錄影帶你有無看過？）案發的當晚我
          有看過。（問：錄影帶的情形？乙○○的行徑？）購
          物當中並無異常的情況，結完帳之後她就出去，我是
          看她購物的情況正常的，她在結帳的時候錄影帶我有
          看到，她離開櫃台怎麼走這部分我沒看到，只有看到
          出口的位置，出口在距離乙○○結帳的收銀台有二十
          公尺左右，從乙○○離開收銀台到她離開出口這段動
          向我都沒看到。（問：是沒有錄還是沒看到？）沒有
          辦法完全看到，我們的攝影機都是針對收銀台及出口
          。（問：為何證人丙○○說他可以看到乙○○直接從
          收銀台走到出口，錄影帶有無可能這樣看到？）只有
          可能看到後半段，如果從錄影帶上看，我只有看到後
          半段。（問：錄影機有無辦法看到乙○○整個行徑？
          ）沒有辦法完全。我們看的是一捲錄影帶，分割成十
          六個畫面。（問：從這十六個畫面，可否看出乙○○
          整個動態？）沒辦法看完全。」、「（問：從錄影帶
          可否看出乙○○有無走到贈品區？）沒有印象，因為
          時間太久了，我只記得她走到出口的位置。（問：陳
          映君有無走一走，往回走的情形？）那一段我沒看到
          。」、「（問：到底是否可全部看到？）沒辦法，還
          是有死角。」、「（問：本案乙○○走的，是否可以
          看到？）她走出口的位置可以看到，但當中我們沒有
          一台一台去看她，我當初只特別看收銀台及出口的位
          置，中間我沒特別去看。（問：中間的那一段，攝影
          機是否有錄到？她走的路線是否有死角？還是一定有
          錄到？）一定有錄到，只是我沒有特別去看。」等語
          （參照原審九十二年度中簡上字第九七號刑事卷第一
          ００至一０一、一０二、一０三至一０四頁），觀諸
          被告甲○○於前開案件中之完整證述內容，被告陳志
          豪係本於其親眼目睹之事項而為陳述，其僅關注陳映
          君於收銀台之結帳情形及出口處之狀況，對於乙○○
          行進路線並未特加留意，因此，並未針對乙○○有無
          自贈品區返回收銀台補結帳之情節而具體表示意見，
          事後因被告丙○○堅稱監視攝影畫面可以看到全部之
          行進動線，被告甲○○乃表示一定有錄到，只是個人
          沒有觀看，對於自收銀台至贈品區○○○路線，監視
          攝影鏡頭的確有可能拍攝到，但亦有其死角，業如前
          述，因此，被告甲○○表示應該有錄到，亦屬個人推
          測之詞，非屬個人親自見聞之事項；又因「大潤發賣
          場」所設置之監視攝影畫面，係以一個電視畫面同時
          呈現十六分隔監視攝影畫面之方式展現，各該畫面之
          比例明顯較諸實際場景微小，如非刻意留意，即無法
          確認各該畫面所拍攝之具體位置，何況事後要搜尋案
          發時間點之人事物，亦屬繁瑣耗費心思之工作，而被
          告甲○○並非現場處理人員，其證稱未特別留意中間
          過程，僅注視較為明顯之收銀台及出口位置，亦屬合
          理之說詞，就經驗及論理上更無謬誤之處。是以，依
          據現有事證，尚無從據以推論被告甲○○係為附合被
          告丙○○之詞，而故為虛偽不實之陳述。
（四）對於被告甲○○、丙○○被訴關於乙○○在結帳時，有無
      將其手提包包放在結帳台上之問題，故意為虛偽陳述之偽
      證部分：
      １、被告丙○○於前開竊盜（簡上）案件中證稱：「（問
          ：乙○○回去拿垃圾桶，乙○○包包是帶走還是放在
          櫃台？）沒印象。」、「（問：結帳的時候，包包有
          無在輸送帶上？）沒有，應該是放在車子裡面，因為
          那天乙○○買很多東西，我有看到她買的東西有放在
          輸送帶上，她拿金融卡之後，包包就放回車上，沒有
          放回輸送帶。」等語（參照原審九十二年度中簡上字
          第九七號刑事卷第一０五、一０六頁），被告甲○○
          於前開竊盜（簡上）案件中則證稱：「（問：乙○○
          回去拿垃圾桶，乙○○包包是帶走還是放在櫃台？）
          沒印象，有看到她結到一半，去拿垃圾桶回來。」、
          「（問：你看到的情形？包包放哪裡？）我沒留意那
          麼清楚，在結帳的情形都算是蠻正常，輸送帶上我沒
          有看到那個包包。」、「（問：乙○○包包到底有無
          放在輸送帶？）她回賣場的時候，我印象上她包包還
          有拿在手上。」、「（問：她的包包到底有無放在輸
          送帶上？）我確定沒有。」等語（參照原審九十二年
          度中簡上字第九七號刑事卷第一０五、一０六、一０
          七頁），被告丙○○、甲○○在事發後半年，分別依
          憑其腦海中殘留之印象，被告丙○○主張乙○○之手
          提包包係放在推車內並未放在輸送帶上，而被告陳志
          豪則主張乙○○將手提包包拿在手上並未放在輸送帶
          上，可知被告丙○○、甲○○共同之結論，係乙○○
          並未將其手提包包放置在收銀台之輸送帶上，對此被
          告丙○○、甲○○之證述並無歧異之處。至於對於手
          提包包之實際所在位置部分，被告丙○○、甲○○二
          人之陳述確實有異，然就一般人在賣場購物之經驗可
          知，賣場經常有顧客將未結帳之商品攜帶出去之情形
          ，被告甲○○、丙○○擔任賣場安管工作，半年之時
          間，不知要處理多少件之同類紛爭，顯難苛求被告陳
          志豪、丙○○於案發後半年之時間仍能清楚無誤地描
          述案發情形之各項細節，因此，被告甲○○、丙○○
          依憑個人主觀印象而為之陳述，以致部分互有出入，
          在所難免。
      ２、又對於被告丙○○、甲○○二人證稱乙○○並未將手
          提包包放置於收銀台上乙節，證人陳秋雲於本案偵查
          中固證稱乙○○確實有將其手提包包放置在收銀台上
          ，係因妨礙結帳工作，而由渠隨手將之移至已結帳商
          品區等情，且乙○○並提出陳秋雲所書寫之日記、信
          函為據。惟對於證人陳秋雲證詞之可信性，業如前述
          ，因此，陳秋雲之證詞既係導因於乙○○事後、私下
          對其多次引導而形成之片段記憶情節，明顯與案發當
          時之真實情節有所偏離，陳秋雲事後自我回想起全部
          案發經過之事，似乎不可能發生在平凡人類之有限記
          憶中，是以，陳秋雲就乙○○手提包包之所在位置之
          陳述，仍應以其在前開竊盜（簡上）案件審理中所為
          之證述內容，較符事實，較為可採，換言之，陳秋雲
          僅能認知乙○○將部分商品搬上輸送帶，並拿出會員
          卡及信用卡，交予陳秋雲結帳，途中另行拿取垃圾桶
          後，交由結帳後，再將推車內剩餘之商品，搬上輸送
          帶，交予陳秋雲結帳之情，應屬真實，至於關於陳映
          君手提包包放置在收銀台上，經陳秋雲隨手移動至已
          結帳物品區之情，既已受到乙○○個人主觀認定之左
          右及人情壓力之影響，應與事實不符，無從據以採信
          。本案中，證人陳秋雲之上開陳述內容既不可採信，
          則還原案發事實真相之主要事證，應為大潤發之監視
          錄影畫面，惟因未經扣案保存，業經「大潤發大賣場
          」重新錄影使用而無從取得，則被告丙○○、甲○○
          各有所據之證述內容，即無任何事證，足以判定其真
          偽，因此，依據現有事證，亦無法據以認定被告陳志
          豪、丙○○該部分之證述內容虛偽不實。
      ３、至起訴書認被告丙○○於前開竊盜案件第二次開庭前
          ，對於證人陳秋雲表示「要咬死她（指乙○○）」等
          語，致使陳秋雲受有壓力，對於乙○○手提包包之所
          在位置均表示沒有印象之情，固據證人陳秋雲於原審
          審理中證稱：「（問：你第一、二次來法院開庭當證
          人時，你回答當時都沒有印象，這有無受到大潤發或
          其他人員的壓力？）沒有，陳彥奮經理有跟我說，有
          印象就回答有印象，沒有印象就回答沒有印象，在第
          二次出庭時，我在法庭外碰到丙○○及陳彥奮，當時
          被告丙○○很生氣，表示乙○○說詞不一，要我咬死
          她，後來我就回答沒有印象。」等語（參照原審卷第
          二三五頁）。惟被告丙○○縱有對證人陳秋雲口出「
          咬死她」之情緒性用語，但證人陳秋雲並未依照被告
          丙○○之主觀認知，而影響其證述之內容，證人陳秋
          雲依然一本初衷，對於乙○○手提包包之所在位置，
          表示沒有印象，因此，不論被告丙○○係出於何種原
          因，而對於乙○○產生情緒性之不滿反應以致口出此
          等話語，惟因證人陳秋雲並未受到任何干擾或影響，
          自無法逕以被告丙○○曾出此言，即予推定其有偽證
          之故意；況且，陳秋雲於原審中一再表示於前開案件
          第一、二次開庭時，確實對於乙○○手提包包之所在
          位置沒有印象，事後係因乙○○一再要求而喚起記憶
          ，又陳秋雲於案發後不久，即已離職，而被告丙○○
          僅係賣場安管課員，與陳秋雲並無任何利害關係存在
          ，對於陳秋雲不致於造成任何精神或人情壓力，且依
          據陳秋雲之證述內容，明顯亦未受到被告丙○○之任
          何壓力，而迫於無奈違背自我意願而為證述。因此，
          被告丙○○縱有為「咬死她」之情緒用語，亦不足以
          資為構成偽證罪之事證。況本件被告丙○○始終否認
          有對陳秋雲陳稱「咬死她」之語，而證人陳秋雲亦無
          法舉出被告丙○○確有對其陳稱「咬死她」之語之證
          據，是被告丙○○究有無對證人陳秋雲陳稱「咬死她
          」之語？並非無疑，故亦無法資為不利於被告二人之
          證明。
（五）被告丙○○、甲○○所證述關於乙○○有無自贈品區返回
      十號收銀台欲補行結帳及乙○○手提包包於結帳中途拿取
      垃圾桶時，是否放置於收銀台上等情，是否屬於對於乙○○被訴竊盜案件有重要關係之事項：
      １、查原審受理九十二年度中簡上字第九七號乙○○被訴
          竊盜案件中，原審法官認定乙○○有意圖為自己不法
          所有之竊盜犯意，並非僅以被告丙○○、甲○○所為
          關於乙○○未將其手提包包放在輸送帶上之證詞為據
          ，而是另依據：(一)乙○○於偵查中及承審法官訊問時
          之供述內容，認為乙○○對於其手提包包內之購買商
          品，未提出交予收銀員陳秋雲結帳之原因，先後不一
          ，認為其供詞有可疑之處。(二)參以吾人在大賣場購物
          之經驗，為恐因有物品未結帳，而遭大賣場人員誤認
          有竊盜故意，均會注意避免將所購買之未經結帳商品
          放入私人所有之包包內，乙○○竟刻意將未結帳商品
          放入私人包包內，亦有可疑。(三)又乙○○用以裝置未
          結帳物品之手提包包，經測量結果高約十七公分，上
          半部寬約二十六公分，下半部寬約十四公分，內外均
          無任何夾層，屬於開放式手提包，一般人之日常生活
          經驗，欲從手提包包內取出物品時，均會眼觀手提包
          包內部或以手探取之，而乙○○之手提包包內容不大
          ，在拿取會員卡、信用卡及收回卡片之際，應會知悉
          上開手提包包內尚有未結帳之商品，惟乙○○事前既
          未主動將包包內未結帳之商品取出放置輸送帶上供結
          帳，亦未主動告知收銀員私人包包內有未結帳之購買
          商品，事後更未主動詢問收銀員是否結完帳等等事證
          ，資以認定乙○○確有意圖為自己不法之所有之竊盜
          故意，此有卷附之原審九十二年度中簡上字第九七號
          刑事判決、九十二年度聲再字第一七號刑事判決、九
          十三年度聲再字第六號刑事判決各一份等在卷可按。
      ２、前開竊盜（簡上）案件之刑事判決，對於被告丙○○
          、甲○○所證稱關於乙○○有無自贈品區返回十號收
          銀台欲補結帳及乙○○之手提包包於結帳過程中有無
          放置在收銀台上等證述內容，並未資為認定該案犯罪
          事實之具體證據或情況佐證，因此，對於被告丙○○
          、甲○○透過監視攝影畫面知悉乙○○有無自贈品區
          返回十號收銀台之行進動線及乙○○有無將手提包包
          放置在十號收銀台上等事項，顯然對於乙○○被訴竊
          盜案件之案情並無重要關係存在，是縱認乙○○對於
          該段情節之陳述屬實，亦不足以推翻前開竊盜（簡上
          ）案件判決事實之認定。因此，本案起訴書所指稱之
          各該虛偽陳述事項，既未經證實確屬虛偽不實，亦非
          屬對於案情有重要關係之事項，顯然不足以影響前開
          竊盜（簡上）案件之裁判結果，亦不致於使該裁判有
          陷於錯誤之危險，核與偽證罪之構成要件不相適合。
          退步言之，縱認被告甲○○、丙○○及陳秋雲之證述
          內容，足以影響前開竊盜（簡上）案件之判決結果，
          然依據前開論述，被告甲○○、丙○○二人之上開證
          述內容，依據現有事證，尚不足以證明為虛偽不實，
          而陳秋雲之證述內容，則因其事後證述內容顯然受到
          乙○○之引導及影響，所證述之內容已非本身親自見
          聞之事項，無從採信為真實，更無法資為有利於陳映
          君之證據，而據以推翻被告甲○○、丙○○之前開證
          述內容，是尚難認定被告甲○○、丙○○前開證述內
          容為虛偽，亦與偽證罪之要件不該當。
      ３、再者，被告甲○○、丙○○及證人陳秋雲三人與陳映
          君並無利害關係，被告甲○○、丙○○及證人陳秋雲
          並無任何理由在前開竊盜（簡上）案件中，蓄意隱匿
          真相，而故入乙○○於罪，是被告甲○○、丙○○及
          陳秋雲並無偽證之犯罪動機。準此，依據現存事證，
          尚無從證明被告甲○○、丙○○二人有對於與乙○○
          竊盜案件之案情有重要關係之事項而故意為虛偽不實
          陳述之行為。
      ４、至證人陳秋雲嗣於上開乙○○竊盜案件判決確定後，
          雖檢附其日記並致函該案承辦法官，陳稱：「乙○○
          於結帳當時係將私人手提包包放置在收銀台上，嗣因
          妨礙其結帳工作，其乃隨手將之移動至已結帳商品區
          ，其以前陳稱沒有印象乙○○有無將上開手提包包放
          置在收銀台上，係其個人疏忽，造成一個清白之人蒙
          冤，其會一輩子良心不安」等語，檢察官乃據以自動
          偵查，並認陳秋雲之偽證犯行堪以認定，復認偽證罪
          係屬法定本刑為死刑、無期徒刑或最輕本刑為三年以
          上有期徒刑以外之罪，而查陳秋雲並無前科，且於知
          悉乙○○之竊盜案件上訴被駁回後，深感良心不安，
          致函法官，透露作證前後經過，為還他人清白，不惜
          自暴偽證罪責，其道德勇氣殊值嘉許，又於該署偵查
          中坦承犯行，顯有悔意，認如不予起訴，對於公共利
          益之維護亦無妨礙，爰參酌刑法第五十七條所列事項
          及公共利益之維護，認以緩起訴為適當，而予以緩起
          訴一年云云。惟查證人陳秋雲此部分之陳述，係經由
          乙○○之引導而在前開案件判決確定後所憶起，依據
          前開事證，已足以認定證人陳秋雲此部分證詞，係受
          到乙○○之影響，事後所產生之植入印象，並非案發
          當天親自見聞之事實，自無從採為有利於乙○○之具
          體事證，已如前述，是上開緩起訴處分，並無法資為
          不利於被告二人之證明，併此敘明。
      ５、又檢察官於本院審理時雖指稱偵查中勘驗筆錄跟一審
          判決所認之現場情況很容易由被告事後加裝監視錄影
          導致不一樣云云。但查上開「大潤發大賣場」所裝設
          之監視器自案發後並未異動，已據該大賣場之安管課
          長李志烈於偵查時到庭結證在卷（見他案卷第二九頁
          反面），且亦無證據足資證明被告二人於事後有加裝
          監視錄影而予以偽造之犯行，是檢察官此部分所指尚
          屬無據。另本件依據證人李志烈前開所證述之內容可
          知，檢察官於偵查時所勘驗之標的，係針對二十五、
          二十六、二十七、二十八號收銀台之如附表編號七所
          示監視攝影鏡頭及如附表編號九所示之出口處監視攝
          影鏡頭而言，而從收銀台至出口處前之路徑，以如附
          表編號八、九所示之監視攝影鏡頭即可以拍攝到收銀
          台至贈品區之路徑，但該監視攝影鏡頭有其死角，即
          顧客若係行進路線遠離收銀台而靠近對向者，監視攝
          影鏡頭即無法拍攝入鏡，惟自十號收銀台離開後至如
          附表編號八所示之監視攝影鏡頭範圍前之區域即為死
          角，沒有任何監視攝影鏡頭，因此，乙○○當天之行
          進路線可以透過如附表編號一、八、九號之監視攝影
          鏡頭據以推斷，非若檢察官之勘驗筆錄所記載除收銀
          台及出口外，均無監視攝影，則被告甲○○、丙○○
          即有可能透過監視攝影畫面獲知乙○○結帳後前往贈
          品區後，有無返回收銀台之情形，既非毫無可能性存
          在，在無監視攝影畫面資以判定被告甲○○、丙○○
          所見之真實性前，即無從遽以認定被告甲○○、曾智
          勇該部分證述內容不實在，是本院認為證人李志烈之
          證述內容，已足以說明大潤發賣場現場監視攝影畫面
          之設置情形，佐以辯護人提出之十六分割監視畫面配
          置圖，亦經證人李志烈確認無訛，本案應無再為現場
          履勘之必要等情，已如前述，是檢察官於本院審理時
          另請求傳訊偵查勘驗時陪同勘驗之警員到庭作證，亦
          無必要。均附此說明。
（六）又上開竊盜案件偵查時，乙○○曾自白稱：「我當時一念
      之差，我沒有馬上回來跟那個收銀的小姐講，我錯了，我
      一直跟你們道歉。但是我一直跟他們道歉，我做錯了，我
      願意接受他們公司的處置。我一直道歉，一直道歉。」、
      「（檢察官問：因為一時貪念，所以你就離開？）對，離
      開收銀機。」各等語，業經上開竊盜案件審理時承辦法官
      當庭勘驗偵查錄音帶屬實（見原審九十二年度中簡上字第
      九七號刑事卷第八０頁），另乙○○於偵查時亦具函向檢
      察官陳稱：「本人去大潤發購物時，有九件商品未結帳，
      事後深感愧疚，誠心向大潤發道歉並取得原諒，大潤發亦
      體諒本人一念之差觸法，並深深向公司上下道歉。故同意
      本人補帳，將此事完全結束。敬請鈞長高抬貴手，將此案
      結案」等情，亦有信函影本一份在卷足按（見二四一三四
      號偵查卷第二五頁）。且乙○○嗣業經原審依竊盜罪判處
      罰金二千元確定在案，乙○○雖一再聲請再審，但業經原
      審裁定駁回其再審之聲請而告確定在案，亦為乙○○所是
      認（見本院卷第六五頁），並有原審九十二年度中簡上字
      第九七號刑事卷、九十二年聲再字第一七號刑事卷、九十
      三年聲再字第六號刑事卷等影本足稽，益證被告甲○○、
      丙○○二人前開所陳尚非虛偽，並無偽證之犯行。
（七）此外復查無其他確切證據足以證明被告甲○○、丙○○二
      人確有偽證之犯行，是其二人之犯罪並不能證明。原審調
      查後以被告甲○○、丙○○二人之犯罪並不能證明，而為
      無罪之判決，核無違誤。檢察官上訴意旨仍執前詞指摘原
      判決不當，並無理由（已詳如前述），應予駁回。
六、據上論結，應依刑事訴訟法第三百六十八條，判決如主文。
本案經檢察官戊○○到庭執行職務。
中　　華　　民　　國　　94　　年　　6 　　月　　30　　日
               刑事第八庭　審判長法　官　羅　得　村
                                 法　官　陳　毓　秀
                                 法　官　劉　榮　服
上列正本證明與原本無異。
除檢察官得上訴外，餘不得上訴。
如不服本判決應於收受送達後十日內向本院提出上訴書狀，其未
敘述上訴之理由者並得於提起上訴後十日內向本院補提理由書（
均須按他造當事人之人數附繕本）。
                                 書記官　周　巧　屏
中　　華　　民　　國　　94　　年　　7 　　月　　4 　　日
　　　　　　　　　　　　　　　　　　　　　　　　　　　Ｆ
